【裁判字號】    91,交聲,144
【裁判日期】    920311
【裁判案由】    違反道路交通管理處罰條例聲明異議
【裁判全文】
臺灣新竹地方法院交通事件裁定                    九十一年度交聲字第一四四號
    移
    異  議  人  丙○○
右列異議人因違反道路交通管理處罰條例案件，對於交通部公路局新竹區監理所新竹
市監理站九十一年九月十日竹監自字第駕裁五０─Ｅ00000000號之違反道路
交通管理事件裁決處分，聲明異議，本院裁定如左：
    主  文
異議駁回。
    理  由
一、按汽車行駛於道路上，其汽車駕駛人或前座乘客未繫安全帶者，處駕駛人新台幣
    一千五百元罰鍰，道路交通管理處罰條例第三十一條第一項定有明文。
二、原裁決理由略以：聲明異議人即受處分人丙○○於民國九十一年七月二十六日十
    五時四十五分許駕駛車牌號碼ＢＸ─二一四一號車於新竹縣芎林鄉○○路段違規
    駕駛車輛未繫安全帶，經警於東興路與三民路口發現該車駕駛未繫安全帶，乃於
    文山路八三九前攔停告發並由違規人簽收，而為新竹縣警察局填掣竹縣警交字第
    Ｅ0000000號單舉發其「未繫安全帶」，異議人於接獲違規通知單後，以
    其係下車解開安全帶為由不服而申訴，經裁決所依道路交通管理處罰條例第三十
    一條第一項、道路交通管理事件統一裁罰基準及處理細則第四十一條第四項規定
    ，於九十一年九月十日逕行裁決處異議人新台幣一千五百元，並限於九十一年十
    月十日前繳納，異議人於九十一年九月十日具狀聲明異議。
三、聲明異議意旨略以：異議人即受處分人遭攔停告發處所係其住處前，伊係下車後
    方將安全帶解開，且若警員於東興路與三民路發現未繫安全帶何不立即攔下告發
    ，又文山路八三九號為其住處前白線內，當日所駕駛車輛為電力工程車，異議人
    身著深藍色牛仔衣與黑色安全帶顏色相近，員警可能誤判，且當時警員未鳴笛，
    又僅要求拿出證件，即直接開單告發，告發單上違規事項寫「未繫安全帽」，當
    時不服而拒簽云云。
四、經查：
（一）異議人於前揭時間地點為警攔檢時並未繫安全帶之事實，業經異議人陳述明確
      ，核與證人即執行攔檢勤務之乙○○、甲○○證稱當時執行勤務之情形相符，
      異議人僅對尚未經警欄檢前，係有繫安全帶部分提出質疑，惟經本院傳訊處理
      本件之警員即證人乙○○結稱：當時其同事甲○○見異議人自東興路左轉至三
      民路時未繫安全帶，故追至文山路，在異議人家門前將異議人攔下時，並未見
      到異議人有解開安全帶之行為，且因原在開另件違規行為，攔檢途中路況不佳
      ，無法超車，故無法於現場立即攔停異議人之車輛等語，再經傳訊證人甲○○
      ，亦結稱：當日係在竹北六家東興路附近執勤取締大貨車勤務，在開另件違規
      單時，異議人自東興路要轉三民路等紅綠燈，伊在三民路上，見異議人未繫安
      全帶，轉到三民路時異議人仍未繫安全帶，方即開巡邏車在異議人後方，見異
      議人仍未繫安全帶，方鳴笛要異議人停車，鳴笛後不遠即至異議人住處，戴警
      員即下車開單等語。本件舉發之時間係在下午三時許，按之正常情況，證人甲
      ○○指稱其得目視異議人當時未繫安全帶之情形，應屬可採，且依正常情形，
      解下安全帶時，不論安全帶之設計如何或使用之時間，再依異議人供述之車輛
      已使用六、七年之情形，當不可能於一瞬間即彈回而回復原狀，且依當時警員
      既已攔檢異議人，縱使在其住處前，二位值勤之警員應得以看到異議人當時之
      情形，至警員自見到異議人未繫安全帶至攔停止，其執勤之方式當需顧及道路
      之安全，故而依當地道路之狀況，判斷不予超車，至安全處所方攔停，尚不影
      響異議人違規行為之認定，至異議人供稱當日所著衣服顏色為深藍，可能影響
      判斷部分，因安全帶係黑色，與深藍色之色差甚多，於白天視線良好之情況下
      ，當不可能會有誤判之情形，是依前開證人乙○○及甲○○等人舉發情形觀之
      ，尚難認其等執勤時有何不妥之處，況舉發單上之簽名確為異議人所簽，亦據
      異議人於本院陳述明確，而該舉發單上已載明「駕駛汽車未繫安全帶」，其原
      記載之安全帽顯應僅係筆誤，業經另更正後經異議人簽名，故對此違規單應無
      疑義，併予敘明。
（二）又交通警員掣單舉發違反道路交通管理處罰條例所列之違規事實，本質上為行
      政處分，係公務員基於職務上權力，依法就特定之具體事件所為具公法上效果
      之單方行政行為，基於公務員為公法上行為具有公信力之原則，該行政處分當
      可被推定為真正，其據以依法處分之事實認定亦為正確無誤，本此公信原則，
      乃立法者賦予行政機關制定違反道路交通事件統一裁罰標準及處理細則，使執
      勤警員得當機處分，以維護交通秩序、安全之行政目的，本件異議人既未就執
      勤員警之舉發有誤提出確實證據以供調查，本院亦查無任何證據足資證明執勤
      之公務員有捏造事實違法取締之情事，且交通警察人員為依法令從事交通秩序
      維護工作之人，對違規行為人並無主觀之好惡，更無任何怨隙，衡諸常情，應
      無誣陷異議人之動機，則執勤警員本其維護交通秩序、安全職責所為之舉發，
      自應受到合法、正確之推定，綜前所述，本件製發違規通知單之警員實無誤認
      之可能，其等所證應屬可信，是異議人所辯與常理不符，尚無足採，本件事證
      已臻明確，原處分機關依道路交通管理處罰條例第三十一條第一項及違反道路
      交通管理事件統一裁罰基準及處理細則第四十一條第四項等規定，於九十一年
      九月十日逕行裁決處異議人新台幣一千五百元，並限於九十一年十月十日前繳
      納，洵屬有據。本件異議人之異議為無理由，應予駁回。
五、據上論斷，應依道路交通案件處理辦法第十九條，裁定如主文。
中      華      民      國      九十二      年     三    月    十一     日
                                臺灣新竹地方法院交通法庭
                                    法  官  王紋瑩
右正本證明與原本無異。
如不服本裁定，應於裁定送達後五日內向本院提出抗告狀。
                                    書記官  馮玉玲
中      華      民      國      九十二      年     三    月    十一     日


司法院資訊處製作；財團法人民間司法改革基金會備份。
